【裁判字號】    88,交聲,638
【裁判日期】    890526
【裁判案由】    違反道路交通管理處罰條例聲明異議
【裁判全文】
臺灣臺北地方法院交通事件裁定                    八十八年度交聲字第六三八號
    異議人即
    受處分人  乙○○
右列受處分人因違反道路交通管理處罰條例案件，對於臺北市交通事件裁決所中華民
國八十八年十一月十七日所為之處分( 原處分案號：北市交裁駕字第22-401077 號 )
聲明異議，本院裁定如左：
        主      文
原處分撤銷。
乙○○汽車駕駛人，駕駛汽車不遵守道路交通標誌、標線、號誌之指示，處新臺幣玖
佰元罰鍰，並記違規點數壹點。
        理      由
一、按劃設於道路上，設於已設有「停車再開」標誌或設有號誌之交岔路口，鐵路平
    交道或行人穿越道之前方及左彎待轉區之前端，寬三十至四十公分之白色實線，
    為停止線，用以指示行駛車輛停止之界限，車輛停止時，其前懸部分不得伸越該
    線，道路交通標誌標線號誌設置規則第一百七十條第一項、第二項定有明文。又
    汽車駕駛人，駕駛汽車不遵守道路交通標誌、標線、號誌之指示者，處新臺幣九
    百元以上一千八百元以下罰鍰，並記違規點數一點，道路交通管理處罰條例第六
    十條第二項第三款及第六十三條第一項第一款均有規定。
二、本件受處分人即異議人乙○○於八十八年九月十五日下午六時廿六分許，駕駛一
    輛車牌FE-7273 號自用小客車，沿臺北縣新店市○○路由西往東方向行駛，途經
    安康路、國道三號( 俗稱：北二高 )高速公路安康交流道有號誌交岔路口，欲左
    轉安康交流道行駛，適遇紅燈禁止通行號誌亮起，臺北縣警察局交通隊新店分隊
    執勤員警甲○○乃舉出五指平伸上揚手勢，指揮安康路全線車輛停駛。受處分人
    竟仍駕車超越停止線前駛約兩輛車距離後始停駛。執勤之甲○○警員以受處分人
    有違反前揭道路交通管理處罰條例第五十三條規定之「闖紅燈」行為攔停掣單舉
    發。嗣經受處分人於舉發通知單所載應到案日期前向原處分機關申訴，經原處分
    機關請舉發單位調查結果，仍認受處分人有前開違規行為，原處分機關乃於八十
    八年十一月十七日依道路交通管理處罰條例第五十三條及第六十三條第一項第三
    款規定裁處罰鍰新臺幣一千八百元並記違規點數三點。
三、訊據受處分人固不否認有於前揭時地駕駛該輛車牌FE-7273 號自用小客車為警攔
    停舉發之事實，惟矢口否認有任何違反道路交通管理處罰條例規定之行為，辯稱
    略以「當日我駕車遇紅燈停駛，見警員招手示意始前駛靠邊停車，詎料警察竟稱
    我闖紅燈，若非警察招手，我豈會駕車駛越停止線？我質問警察，他竟以三字經
    辱罵」云云。經查：證人 (本件舉發員警)甲○○於本院調查中到庭具結證稱略
    以「當時我站在路中央指揮疏導交通，由義交人員控制交通號誌。我舉出五指平
    伸上揚手勢，表示全部停止以配合交通號誌。受處分人行駛之車道僅有她一輛前
    駛，我示意她停車，她已超越停止線有二輛車距離」等語綦詳，載明筆錄在卷可
    稽。按證人甲○○為原處分機關所認定受處分人有前開違規行為之原證人，其並
    到庭在本院法官面前以言詞供述本件訴訟上之待證事實( 即受處分人有前開違規
    事實 )，本院由其上開供述已得有受處分人確有上開違規行為之心證，且於本件
    卷存證據資料內並無任何積極證據足以證明證人甲○○上開供述係屬虛偽，亦無
    有足以令人顯信其供述為不可採之品性證據或前科證據存在，本院自不得僅以證
    人為本件開單舉發受處分人之員警而全盤抹煞其在訴訟上所具有之原證人資格，
    而受處分人對前開證人之供述並無法舉出或請本院調查任何對其有利之證據資料
    ，以使本院對證人所供述受處分人違規之事實產生任何合理之懷疑，且交通警察
    掣單舉發違反道路交通管理處罰條例所列之違規事實，本質上為行政處分，係公
    務員基於職務上之權力，依法就特定之具體事件所為之具公法上效果之單方面行
    政行為，基於公務員為公法上行為具有公信力之原則，該行政行為當可被推定為
    真正，其據以依法處分之事實認定亦為正確無誤，從而本件受處分人既未能提出
    證據以資證明其確無違規行為，僅空言稱並未闖紅燈云云，尚難認其辯解為可採
    。惟查受處分人實係在紅燈時超越停止線而非闖紅燈，至為灼然。原舉發單位及
    原處分機關認定受處分人闖紅燈壹節，核與事實不符。本件異議雖無理由，但原
    處分認定之違規事實既有違誤，已詳見前述，原處分即屬不能維持而應由本院予
    以撤銷，並改依道路交通管理處罰條例第六十條第二項第三款及第六十三條第一
    項第一款規定，裁處罰鍰新臺幣九百元並記違規點數一點。
據上論斷，應依道路交通案件處理辦法第二十條前段，裁定如主文。
中      華      民      國    八  十  九    年     五     月    廿六    日
                          臺灣臺北地方法院交通法庭
                                  法  官  鍾    華
得於五日內抗告
                                  書記官  黃 繡 琴
中      華      民      國    八  十  九    年     五     月    廿九    日


司法院資訊處製作；財團法人民間司法改革基金會備份。
